【裁判字號】    96,上更(一),854
【裁判日期】    970124
【裁判案由】    偽造文書等
【裁判全文】
臺灣高等法院刑事判決             96年度上更(一)字第854號
上  訴  人
即  被  告  戊○○○
                      （
            丁○○
上列上訴人因偽造文書等案件，不服臺灣臺北地方法院95年度訴
字第1461號，中華民國96年1月29日第一審判決（起訴案號：臺
灣臺北地方法院檢察署95年度偵字第8928、11170、13849、13
885、14851、15829、18004、18005、18324、18325號；移送併
辦案號：臺灣臺北地方法院檢察署96年度偵字第2620至2627號）
，提起上訴，經判決後，由最高法院發回更審，本院判決如下：
    主  文
原判決關於戊○○○共同連續行使偽造私文書部分及丁○○部分
均撤銷。
戊○○○共同連續行使偽造私文書，足以生損害於他人，處有期
徒刑參年，偽造如附表一所示之署押均沒收。
丁○○共同連續行使偽造私文書，足以生損害於他人，累犯，處
有期徒刑參年，偽造如附表一（除編號6、29、48、49外）所示
之署押均沒收。
    事  實
一、丁○○前因偽造文書等案，經最高法院判處有期徒刑10月確
    定，於民國90年5月17日入監執行，及至91年2月18日執行完
    畢。
二、戊○○○意圖為自己不法之所有，並基於概括犯意，於附表
    一編號6、29、48、49（原審判決為附表二編號6、29、48、
    49）所示時地，竊取或侵占各該被害人之財物。又與丁○○
    共同基於意圖為自己不法所有之概括犯意聯絡，於附表一其
    餘編號所示時地，由丁○○在旁把風，共同竊取各該被害人
    附表一所示財物。得手後，戊○○○單獨一人持編號6、29
    、48、49所示被害人所有信用卡；及與丁○○共同持其餘編
    號所示竊得或侵占所得之被害人所有信用卡（女性持卡人推
    由戊○○○、男性持卡人則推由丁○○），於附表一所示時
    間前往特約店，在各該特約商店之簽帳單商店存根聯（電腦
    列印簽帳單，均為一聯商店存根聯，持卡人在上簽名後，另
    外商家再行列印無庸簽名之持卡人存根聯供持卡人存查）持
    卡人欄偽簽各該被害人之署押，以此偽造持卡人名義之信用
    卡消費簽帳單，再持交特約商店營業員，使該特約商店人員
    陷於錯誤，認戊○○○、丁○○為持卡人本人，如數交付商
    品，足生損害於附表一所示持卡人、發卡銀行及特約商店。
    其中亦有二人佯裝刷卡時，因交易安全機制啟動，無法列印
    簽帳單，致未能完成交易，遂未能詐欺取財得逞。二人於詐
    得上開商品後，即變賣一空，所得款項二人則對半朋分花用
    。
三、案經被害人陳玟臻及附表一所示之銀行訴由臺灣高雄地方法
    院檢察署呈請臺灣高等法院檢察署令轉、臺北市政府警察局
    刑事警察大隊移由臺灣高雄地方法院檢察署呈請臺灣高等法
    院檢察署令轉、高雄市政府警察局新興分局報由臺灣高雄地
    方法院檢察署呈請臺灣高等法院檢察署令轉、臺北市政府警
    察局移送、臺北縣政府警察局金山分局、臺北市政府警察局
    信義分局報請臺灣臺北地方法院檢察署檢察官偵查起訴及移
    請併辦。
    理  由
一、本件經檢察官提起公訴，被告戊○○○、丁○○於本院審理
    中就被訴事實為有罪之陳述，經審判長告知簡式審判程序之
    旨，並聽取公訴人及被告戊○○○、丁○○之意見後，裁定
    進行簡式審判程序，合先敘明。
二、上開犯罪事實，業經上訴人即被告戊○○○、丁○○於本院
    本審供承不諱，核與附表一所示被害人林家珍等人所述被害
    情節相符，復有如附表一證據欄所示偽造之信用卡簽帳單、
    各銀行函附之客戶信用卡交易資料、消費（交易）明細、報
    案三聯單、贓物認領保管單等資料附卷可考。事證明確，被
    告二人犯行均堪以認定。
三、
（一）被告二人行為後，刑法施行法已於95年6月14日增訂該法
      第1條之1規定，並自95年7月1日施行，刑法分則編各罪所
      定罰金之貨幣單位原為銀元，依修正前刑法第33條第5款
      規定，罰金刑為一銀元以上，有關罰金倍數之調整及銀元
      與新臺幣之折算標準，則定有「罰金罰鍰提高標準條例」
      及「現行法規所定貨幣單位折算新臺幣條例」，除罰金以
      一銀元折算三元新臺幣外，並將72年6月26日以前修正之
      刑法部分條文罰金數額提高二至十倍。嗣修正後刑法第33
      條第5款將罰金刑提高為新臺幣一千元以上，並以百元計
      算之。因刑法第33條第5款所定罰金貨幣單位既已改為新
      臺幣，刑法分則編各罪所定罰金之貨幣單位亦應配合修正
      為新臺幣，為使刑法分則編各罪所定罰金之最高數額與刑
      法修正前趨於一致，爰增訂刑法施行法第1條之1規定，將
      刑法分則編各罪所定罰金之貨幣單位均改為新臺幣，並將
      72年6月26日以前修正之刑法部分條文罰金數額提高為三
      十倍，其後修正者則提高為三倍。則刑法分則編各罪所定
      罰金刑之最高數額，修正前後並無不同；但罰金刑之最低
      數額，則於修正後提高，修正後規定不利於被告，依刑法
      第2條第1項前段規定，本件被告二人所犯刑法條文有罰金
      刑規定者，應適用修正前之規定。
（二）核被告戊○○○就附表一編號6所為，係犯刑法第337條之
      侵占遺失物罪、第216條、第210條之行使偽造私文書罪、
      第339條第1項之詐欺取財既遂罪；就附表一編號29、48
      、49所為，均係犯刑法第320條第1項之竊盜罪、第216條
      、第210條之行使偽造私文書罪、第339條第1項之詐欺取
      財既遂罪及第339條第3項、第1項之詐欺取財未遂罪（編
      號48中5筆交易未完成）；被告戊○○○及丁○○就附表
      一編號6、2 9、48、49以外所為，均係犯刑法第320條第1
      項之竊盜罪、第216條、第210條之行使偽造私文書罪、第
      339條第1項之詐欺取財既遂罪及第339條第3項、第1項之
      詐欺取財未遂罪（編號4中2筆、編號7中2筆、編號13中1
      筆、編號16中1筆、編號17中2筆、編號22中2筆、編號40
      中3筆、編號47中1筆）。被告二人偽造署押為偽造私文書
      之部分行為；偽造私文書之低度行為，應為行使之高度行
      為所吸收，均不另論罪。被告二人行為後，刑法第28條共
      同正犯之範圍，已修正限縮於共同實行犯罪行為者始成立
      共同正犯，排除陰謀犯、預備犯共同正犯；而第47條累犯
      之要件，亦有擴張及限縮；新舊法就共同正犯之範圍與累
      犯之要件，既因此而有變動，自均屬行為後法律有變更，
      而非僅屬文字修正，應有新舊法比較適用之問題，比較結
      果，以修正前規定對被告二人較有利，應適用修正前第28
      條及第47條規定。被告戊○○○與丁○○就附表一編號6
      、29、48、4 9以外犯行，有犯意聯絡及行為分擔，均為
      共同正犯。
（三）被告二人行為後，刑法第55條後段牽連犯及第56條連續犯
      規定，業於94年1月7日修正公布刪除，並於95年7月1日施
      行，此刪除雖非犯罪構成要件之變更，但顯已影響行為人
      刑罰之法律效果，自屬法律有變更，依刑法第2條第1項後
      段規定，比較新、舊法結果，應適用修正前刑法第55條後
      段牽連犯及第56條連續犯規定論處（最高法院95年度第8
      次刑事庭會議決議參照）。被告二人先後多次竊盜、行使
      偽造私文書、詐欺取財（未）既遂犯行，時間密接，犯罪
      構成要件相同，顯均係基於概括犯意為之，應依修正前刑
      法第56條連續犯規定各論以一連續竊盜罪、連續行使偽造
      私文書罪、連續詐欺取財罪，並加重其刑。被告二人各所
      犯侵占罪、連續竊盜罪與連續行使偽造私文書罪、連續詐
      欺取財罪間，分別有方法結果之牽連關係，應依修正前刑
      法第55條後段牽連犯之規定從一重以連續行使偽造私文書
      罪處斷。公訴人就被告戊○○○竊盜部分雖漏引起訴法條
      ，然已於犯罪事實載明，自屬業經起訴。又被告二人如附
      表一編號6、7、11、15、22、34、47、48、49所示犯行雖
      未經公訴人起訴，然與起訴論罪部分有牽連犯及連續犯裁
      判上一罪關係，本院自得併予審理。另移送本院併辦被害
      人丙○○、袁  昉、甲○○、乙○○部分，與附表一編號
      13、17、25、27為同一事實，本院自得一併審理。
（四）被告丁○○前因偽造文書等案，經最高法院判處有期徒刑
      10 月確定，於90年5月17日入監執行，及至91年2月18日
      執行完畢，有本院被告前案紀錄表在卷可考，其於有期徒
      刑執行完畢後5年內故意再犯本件有期徒刑以上之罪，應
      依修正前刑法第47條第1項規定，遞加重其刑。
四、原審就被告二人論罪科刑，固非無見，惟（一）原審就附表
    一編號15部分漏未審判，尚有未當；（二）附表一編號1、5
    、37以快樂聯合集點卡積點部分，只須消費即可積點，不限
    本人，且被告二人復未就該積點為何兌換或折抵，原審逕論
    詐欺取財未遂，亦有未洽；（三）被告戊○○○自88年起，
    犯有多件竊盜案件；被告丁○○自87年起，亦有多件盜刷信
    用卡案件；被告二人又於附表一所示之時地再為四、五十件
    竊盜及盜刷信用卡犯行，固足證被告二人有犯罪習慣，嚴重
    影響社會治安。惟法院就同一罪刑所適用之法律，無論係對
    罪或刑（包括主刑、從刑、或刑之加重、減輕與免除等項）
    或保安處分，除法律別有規定外，均應本統一性或整體性之
    原則，予以適用；而竊盜犯贓物犯保安處分條例，為刑法有
    關保安處分規定之特別法，適用範圍以所宣告之罪名為竊盜
    犯或贓物犯為限，倘所宣告之罪名非竊盜犯或贓物犯之罪，
    縱牽連之他罪，為竊盜犯或贓物犯之罪，亦無適用竊盜犯贓
    物犯保安處分條例宣付保安處分之餘地，本件被告二人所犯
    竊盜罪與行使偽造私文書罪、詐欺取財罪，有方法、結果之
    牽連關係，依修正前刑法第55條後段規定從一重論以行使偽
    造私文書罪，依上開說明，自不得適用竊盜犯贓物犯保安處
    分條例宣付保安處分，原審諭知被告二人於刑之執行前，令
    入勞動場所強制工作 3年，顯有適用法則不當。被告二人上
    訴意旨，指摘及此，為有理由，原判決關於被告戊○○○共
    同連續行使偽造私文書及被告丁○○部分既有可議，自應由
    本院撤銷改判。爰審酌被告二人之品行、智識，多次竊取被
    害人皮夾、皮包，並以竊得之信用卡盜刷財物變賣圖利、所
    得財物不少，對社會治安所生危害非輕，犯後坦承犯罪，並
    有悔意等一切情狀，分別量處如主文第2、3項所示之刑。附
    表一各編號所偽造之署押，均應依刑法第219條規定沒收之
    。
五、
（一）公訴意旨另以：被告二人於附表二所示時地持竊得之被害
      人陳宏儒、張平所有信用卡，冒用被害人陳宏儒、張平名
      義盜刷消費詐取財物，足以生損害於陳宏儒、張平、發卡
      銀行及特約商店，因認被告二人尚涉犯刑法第320條第1項
      竊盜、第216條、第210條行使偽造私文書、第339條第1項
      詐欺取財等罪嫌。按犯罪事實應依證據認定之，無證據不
      得認定犯罪事實，刑事訴訟法第154條第2項定有明文。查
      陳宏儒、張平及各發卡銀行均未指訴附表二編號1、2所示
      信用卡有遭盜刷之事實；且依卷內證據，亦查無該等消費
      明細，被告二人此部分犯行，尚屬不能證明。惟公訴人認
      此部分與起訴論罪部分有連續犯裁判上一罪關係，爰不另
      為無罪之諭知。
（二）臺灣臺北地方法院檢察署96年度偵字第2620至2627號檢察
      官移送併辦意旨另以：被告二人於附表二所示時地持竊得
      之被害人廖沛鈺所有信用卡，冒用被害人廖沛鈺名義盜刷
      消費詐取財物，足以生損害於廖沛鈺、發卡銀行及特約商
      店，因認被告二人此部分亦涉犯刑法第320條第1項竊盜、
      第216條、第210條行使偽造私文書、第339條第1項詐欺取
      財等罪嫌。然廖沛鈺及發卡銀行均未指訴附表二編號3 所
      示信用卡有遭盜刷之事實，且依卷內證據，亦查無該等消
      費明細，此部分事實，要屬無據，自應退回檢察官另行偵
      查。
據上論斷，應依刑事訴訟法第369條第1項前段、第364條、第299
條第1項前段、第273條之1第1項，刑法第2條第1項前段、修正前
第28條、第216條、第210條、第337條、第339條第1項、第3項、
第219條、修正前第56條、修正前第55條後段、修正前第47條，
罰金罰鍰提高標準條例第1條前段，判決如主文。
本案經檢察官周誠南到庭執行職務。
中    華    民    國    97    年    1     月    24    日
                  刑事第四庭審判長法  官  沈宜生
                                  法  官  周煙平
                                  法  官  陳國文
以上正本證明與原本無異。
如不服本判決，應於收受送達後十日內向本院提出上訴書狀，其
未敘述上訴之理由者並得於提起上訴後十日內向本院補提理由書
（均須按他造當事人之人數附繕本）。
                                  書記官  蔡棟樑
中    華    民    國    97    年    1     月    25    日
附錄：本案論罪科刑法條全文
刑法第210條：
偽造、變造私文書，足以生損害於公眾或他人者，處5年以下有
期徒刑。
刑法第216條：
行使第 210 條至第 215 條之文書者，依偽造、變造文書或登載
不實事項或使登載不實事項之規定處斷。
刑法第320條第1項：
意圖為自己或第三人不法之所有，而竊取他人之動產者，為竊盜
罪，處5年以下有期徒刑、拘役或5百元以下罰金。
刑法第339條第1項：
意圖為自己或第三人不法之所有，以詐術使人將本人或第三人之
物交付者，處5年以下有期徒刑、拘役或科或併科1千元以下罰金


司法院資訊處製作；財團法人民間司法改革基金會備份。
